【裁判字號】    88,自,409
【裁判日期】    900509
【裁判案由】    詐欺
【裁判全文】
臺灣臺南地方法院刑事判決                          八十八年度自字第四九號
    自  訴  人  戊○○
    被      告  丁○○
右列被告因詐欺案件，經自訴人提起自訴，本院判決如左：
    主  文
丁○○意圖為自己不法之所有，以詐術使人將本人之物交付，處有期徒刑陸月，如易
科罰金，以參佰元折算壹日。
    事  實
一、丁○○於不詳時間，經由不詳管道取得己○○、乙○○、甲○○所開立，發票日
    分別為民國八十八年七月六日、六月二十八日、六月二十四日，到期日分別為七
    月十五日、七月七日、七月三日，面額均為新臺幣（下同）八萬元，並附有開票
    人身分證影本之本票三紙，乃意圖為自己不法之所有，於八十八年六月間某日，
    持上開本票，至臺南市○○路○段七四巷三號戊○○住處，向戊○○佯稱因子女
    補習及父母親生病亟需用錢，且可提供客戶所開立本票作為擔保，待本票到期後
    即可返還借款換回本票云云，向戊○○借貸二十四萬元，使其錯誤評估丁○○之
    清償能力，而如數貸與，丁○○並隨即於翌日交付上開三紙本票。詎丁○○於上
    開三紙本票屆期後仍未清償，且逃逸避不見面，戊○○至此始知受騙。
二、案經戊○○提起自訴。
    理  由
一、訊據被告丁○○於本院審理時，固坦承以上揭三紙本票向自訴人戊○○借款後未
    如期返還之事實，惟矢口否認有何詐欺犯行，辯稱該三紙本票係伊在臺南市蘇文
    彬醫院附近路旁所拾獲之皮包內發現，該皮包內共有十紙已開發完成、且附有發
    票人身分證影本之本票，因伊友人丙○○要求伊代為調借現金，故以其中三紙本
    票向自訴人借款，惟因丙○○並未清償始無法返還自訴人云云。經查，被告所稱
    之丙○○雖確有其人，然丙○○經一再傳喚均未到庭應訊，無從查證被告所陳係
    丙○○要求伊代為調借現金等情是否屬實；且自訴人與被告均一致陳稱被告係以
    自己名義借款，並未提及丙○○調借之情，則被告為他人調借現金，卻在丙○○
    未提供任何擔保之情況下，以自己名義出面貸款，形同為丙○○承擔該筆借款債
    務，似與常情有所不合；又已開發完成之本票，其票款之給付可透過本票裁定進
    行強制執行，具備相當之清償能力，發票人必然小心保管，被告竟能一次拾獲十
    紙已開發完成之本票，且附帶發票人之身分證影本，以示該本票並非偽造，其情
    節更屬可疑，本院認被告所陳拾獲十紙本票，並以其中己○○、乙○○、甲○○
    所開立之三紙本票，為丙○○向自訴人調借現金云云，均非事實。
二、被告自承持前開三紙本票，向自訴人借款等情，經核與自訴人所陳被害情節相符
    ，且有前引己○○、乙○○、甲○○之本票及身分證影本三紙附卷可稽，被告上
    揭自白應堪信為真實。被告雖否認有詐欺自訴人之不法所有意圖，然票據乃本於
    發票人信用而得以延後給付金錢之工具，此為一般人所應有之理財常識，被告為
    心智正常之成年人，對之自應有所認識，然竟以素不相識之己○○、乙○○、甲○○所開立之本票向自訴人借款，毫不慮及該三人是否有給付票款之經濟能力與
    意願，更向自訴人擔保將於付款日以現金換回本票，解除自訴人對於該三紙本票
    是否具備支付能力之疑慮，被告有詐術之行使，已無疑義。又被告向自訴人借款
    ，既未依約於付款日清償，更逃逸避不與貸款人即自訴人商討解決債務，迄至本
    案繫屬後，始於八十九年八月二十四日清償二萬七千元，至本院於九十年四月二
    十五日進行言詞辯論之日止，亦僅清償六萬餘元，顯見被告於借款之當時，並無
    足夠之清償能力，竟又持前述三紙支付能力可疑之本票借款，被告於借款當時並
    無清償之意思，復堪認定被告有不法所有之意圖，是被告空言辯稱並無詐欺自訴
    人意思，要屬臨訟卸責之詞，不足採信。
三、核被告所為，係犯刑法第三百三十九條第一項之詐欺取財罪。被告雖自陳包括系
    爭己○○、乙○○、甲○○所開發之本票共十紙，為伊在臺南市蘇文彬醫院附近
    路旁所拾獲，因而可能涉有刑法第三百三十七條第一項之侵占遺失物罪嫌，然被
    告此部份供詞真實性可疑，已如前述；且被告之自白，不得作為有罪判決之唯一
    證據，刑事訴訟法第一百五十六條第二項前段復有明文，卷附三紙本票影本雖可
    佐證被告持有該本票之事實，然並不能作為本票來源之認定依據，本院又無其他
    證據可判斷被告供詞是否與事實相符，則縱或不質疑被告供述，仍不能據以認定
    被告有侵占遺失物罪之構成。爰審酌被告持來路不明之本票三紙，向自訴人詐取
    現金之犯罪手段，因此造成自訴人財產權之侵害，以及被告雖自承向自訴人借款
    ，然對於本票之來源拒不吐實，似有意逃避可能構成之重利罪責，並可認定對自
    身所為並無悔意之態度等一切情狀，量處如主文所示之刑，並諭知易科罰金之折
    算標準，以資懲儆。
據上論斷，應依刑事訴訟法第三百四十三條、第二百九十九條第一項前段，刑法第三
百三十九條第一項、第四十一條第一項前段，罰金罰鍰提高標準條例第一條前段、第
二條，判決如主文。
中      華      民      國      九十      年      五      月      九    日
                              臺灣臺南地方法院刑事第四庭
        法  官    吳  坤  芳
右正本證明與原本無異。
如不服本判決，應於判決送達後十日內向本院提出上訴狀( 應附繕本 )。
                                    書記官    馬  愛  君
中      華      民      國      九十      年      五      月      九    日
附錄本案論罪科刑法條全文：
刑法第三百三十九條
意圖為自己或第三人不法之所有，以詐術使人將本人或第三人之物交付者，處五年以
下有期徒刑、拘役或科或併科一千元以下罰金。
以前項方法得財產上不法之利益或使第三人得之者，亦同。
前二項之未遂犯罰之。


司法院資訊處製作；財團法人民間司法改革基金會備份。
